【裁判字號】    97,台上,1717
【裁判日期】    970424
【裁判案由】    貪污
【裁判全文】
最高法院刑事判決            九十七年度台上字第一七一七號
上  訴  人  甲○○
選任辯護人  江錫麒律師
            賴浩敏律師
            許慧如律師
上  訴  人  乙○○
選任辯護人  李慶松律師
上  訴  人  丙○○
選任辯護人  江燕鴻律師
上列上訴人等因貪污案件，不服台灣高等法院台中分院中華民國
九十六年十一月二十七日第二審更審判決（九十三年度上更(二)字
第二六九號，起訴案號：台灣苗栗地方法院檢察署八十八年度偵
字第二七一二、二九六六、二九六七號 )，提起上訴，本院判決
如下：
    主  文
原判決撤銷，乙○○、甲○○部分發回台灣高等法院台中分院；
丙○○部分公訴不受理。
    理  由
一、甲○○、乙○○部分：
本件原判決撤銷第一審關於上訴人乙○○、甲○○部分之判決，
改判論處乙○○共同對於依法令服務於地方自治團體所屬機關而
具有法定職務權限之公務員，關於違背職務之行為，行求賄賂；
甲○○依法令服務於地方自治團體所屬機關而具有法定職務權限
之公務員，對於職務上之行為，收受賄賂罪刑。固非無見。惟查
：(一)中華民國九十六年罪犯減刑條例已於九十六年七月四日公布
，同年月十六日施行；該條例第二條第一項規定：犯罪在中華民
國九十六年四月二十四日以前者，除本條例另有規定外，依下列
規定減刑：一、死刑減為無期徒刑。二、無期徒刑減為有期徒刑
二十年。三、有期徒刑、拘役或罰金，減其刑期或金額二分之一
。其第三條第一項第一款規定：下列各罪，經宣告死刑、無期徒
刑或逾有期徒刑一年六月之刑者，不予減刑：一、貪污治罪條例
第四條至第六條之罪。但依同條例第十二條規定減輕其刑者，不
在此限。依上述規定，犯罪在九十六年四月二十四日以前，且所
犯非屬貪污治罪條例第四條至第六條之罪，而係同條例其他條文
之罪者，縱宣告逾有期徒刑一年六月之刑者，亦應依上開減刑條
例之規定予以減刑。本件原審於九十六年十一月二十七日判決時
，已在上開減刑條例施行以後，而其係依貪污治罪條例第十一條
第一項論乙○○對於依法令服務於地方自治團體所屬機關，而具
有法定職務權限之公務員，關於違背職務之行為，行求賄賂罪，
量處有期徒刑一年六月，褫奪公權二年。則乙○○所犯之罪既非
屬上述減刑條例第三條第一項第一款除外規定（即不能減刑）之
範圍，且原審論處乙○○有期徒刑一年六月，並「未逾」一年六
月，另乙○○犯罪時間，亦係在九十六年四月二十四日以前（八
十六年間），原判決未適用上述減刑條例之規定對乙○○予以減
刑，自有判決不適用法則之違法。(二)按測謊鑑定究竟有無證據能
力，刑事訴訟法並無明文規定，惟實務上，送鑑單位依刑事訴訟
法第二百零八條第一項規定，囑託法務部調查局或內政部警政署
刑事警察局為測謊檢查，受囑託機關就檢查結果，以該機關名義
函覆原囑託之送鑑單位，該測謊檢查結果之書面報告，即係受囑
託機關之鑑定報告，該機關之鑑定報告，形式上若符合測謊基本
程式要件，包括：經受測人同意配合，並已告知得拒絕受測。測
謊員須經良好之專業訓練與相當之經驗。測謊儀器品質良好且運
作正常。受測人身心及意識狀態正常。測謊環境良好，無不當之
外力干擾等要件，大都賦予證據能力，非謂機關之鑑定報告書當
然有證據能力。復按刑事訴訟法第二百零六條第一項及第二百零
八條第一項分別規定：「鑑定之經過及其結果，應命鑑定人以言
詞或書面報告」、「法院或檢察官得囑託醫院、學校或其他相當
之機關、團體為鑑定，或審查他人之鑑定，並準用第二百零三條
至第二百零六條之一之規定；其須以言詞報告或說明時，得命實
施鑑定或審查之人為之」。是鑑定報告書之內容應包括鑑定經過
及其結果，法院囑託鑑定機關為測謊檢查時，受囑託之鑑定機關
不應僅將鑑定結果函覆，並應將鑑定經過一併載明於測謊之鑑定
報告書中，若鑑定報告書僅簡略記載檢查結果而未載明檢查經過
，既與法定記載要件不符，法院自應命受囑託機關補正，必要時
並得通知實施鑑定之人以言詞報告或說明，否則，此種欠缺法定
要件之鑑定報告不具備證據資格，自無證據能力可言，不得作為
判決之依據。原判決於理由欄謂：「經測謊結果，陳賢秋所供交
付新台幣（下同）十五萬元與甲○○並無不誠反應，甲○○否認
收受十五萬元，則有不實反應，此有內政部警政署刑事警察局八
十九年四月廿四日刑鑑字第五一九七八號鑑定通知書附卷供參」
等語（原判決第二八頁），因而以上開刑事警察局鑑定通知書作
為認定甲○○犯罪之判決基礎。惟上開鑑定通知書僅記載「 The
DoDPI Zone of Comparison Test.(ZCT)」、「The Stimulation
Test. (ST)」等鑑定方法及鑑定結果（第一審卷(二)第一三三頁）
，就受測人甲○○及陳賢秋二人是否同意進行測謊及當時身心、
意識狀態如何，施測人是否具備專業訓練資格，施測過程中受測
人反應之圖形紀錄、測謊儀器運作情形及測謊環境有無干擾等之
鑑定經過事項，俱付闕如，原審復未命受囑託機關補正，亦未通
知實施鑑定之人以言詞報告或說明，上開鑑定通知書欠缺法定記
載要件，是否具有證據能力，殊堪質疑，原判決逕採為論處甲○
○之犯罪依據，亦難認適法。(三)按科刑之判決書，須將認定之犯
罪事實詳記於事實欄，然後於理由內逐一說明其憑以認定之證據
，以使事實與理由兩相一致，方為合法，倘事實欄已有敘及，而
理由內未加說明，是為理由不備，理由內已加說明，而事實欄無
此記載，則理由失其依據，均足構成撤銷之原因。原判決於事實
欄記載：「乙○○、陳賢秋等人鑑於前之申請案，曾有多次無故
稽延之經驗，為期能夠迅速領照開工，遂於八十六年十一月二十
七日，由乙○○指示崔宗玉以『建管課課長交際費』名目登帳支
出十五萬元……由陳賢秋提領該款，於同日晚問，至甲○○位於
苗栗縣苗栗市○○街二十九巷十四號住所，以現金親自交付甲○
○」等語（原判決第八頁）。然乙○○、陳賢秋等人究於何時有
何等申請案遭到無故稽延？無故稽延幾次？均未於理由欄內加以
說明，原判決率爾認定乙○○、陳賢秋就先前之申請案有多次無
故稽延之經驗，為能迅速領照開工，故而向甲○○交付賄賂云云
，難謂無判決不載理由之違背法令。(四)乙○○於八十六年十一月
二十七日指示其員工自興得公司設於台北市銀行一○七七一○帳
戶內提領現金十五萬元，並於同日將款項匯入陳賢秋設於華南銀
行頭份分行之000000000000號帳戶內，有陳賢秋設
於該銀行之存款往來明細表、興得公司分類帳及日記帳（八十八
年度偵字第二七一二號第六○、六九、七○頁）可查，上開十五
萬元之款項係從台北市銀行領出，非自華南銀行領出。原判決事
實欄記載「乙○○指示興得公司不知情之員工自興得公司設於華
南商銀第一○七七一○號帳戶提領現金十五萬元」（原判決第八
頁）似有錯誤，其所認定之事實與卷內證據資料不相符合，並有
微疵。乙○○、甲○○上訴意旨指摘原判決違法，尚非全無理由
，應認原判決乙○○、甲○○部分仍有發回更審之原因。
二、丙○○部分：
按被告死亡者，應諭知不受理之判決，刑事訴訟法第三百零三條
第五款前段定有明文。而被告在第二審法院判決後，合法上訴第
三審法院中死亡者，依同法第三百九十四條第一項但書、第三百
九十三條第五款、第三百九十八條前段第三款、第三百八十七條
之規定，第三審之審判亦應有上開條款之適用。上訴人丙○○因
貪污案件，於九十六年十二月十三日合法提起第三審上訴，惟丙
○○在該案繫屬於本院後，已於九十七年二月二十一日死亡，有
其選任辯護人江燕鴻律師陳報狀暨苗栗縣苗栗市公所出具之死亡
證明書乙份在卷可稽，揆諸上開說明，自應由本院將原判決關於
丙○○部分撤銷，改判諭知公訴不受理。
據上論結，應依刑事訴訟法第三百九十七條、第四百零一條、第
三百零三條第五款前段、第三百八十七條、第三百九十八條前段
第三款，判決如主文。
中    華    民    國  九十七  年    四    月  二十四  日
                      最高法院刑事第十二庭
                          審判長法官  花  滿  堂
                                法官  黃  正  興
                                法官  陳  東  誥
                                法官  林  錦  芳
                                法官  郭  毓  洲
      本件正本證明與原本無異
                                      書  記  官
中    華    民    國  九十七  年    四    月  二十八  日
                                                      Ｑ


司法院資訊處製作；財團法人民間司法改革基金會備份。
